【裁判字號】    99,訴,310
【裁判日期】    990423
【裁判案由】    違反毒品危害防制條例
【裁判全文】
臺灣彰化地方法院刑事判決               99年度訴字第310號
公  訴  人  臺灣彰化地方法院檢察署檢察官
被      告  甲○○
上列被告因違反毒品危害防制條例案件，經檢察官提起公訴（99
年度毒偵字第145 號），本院合議庭裁定由受命法官獨任進行簡
式審判程序，茲判決如下：
    主  文
甲○○施用第一級毒品，累犯，處有期徒刑壹年，扣案之第一級
毒品海洛因壹包（驗前淨重零點捌壹伍公克，驗後淨重零點
捌零伍公克）沒收銷燬之。
    犯罪事實
一、甲○○曾於民國92年間因連續施用第1 級毒品案件，經本院
    以93年度訴字第525 號刑事判決判處有期徒刑10月確定；復
    於93年間因連續竊盜案件，經本院以93年度易字第654 號刑
    事判決判處有期徒刑9 月確定，上揭2 罪經聲請法院裁定應
    執行有期徒刑1 年6 月確定。又於93年間因連續施用第1 級
    毒品案件，經本院以93年度訴字第1324號刑事判決判處有期
    徒刑1 年確定；復於94年間因常業竊盜案件，經本院以94年
    度訴字第824 號刑事判決判處有期徒刑2 年10月確定後，前
    開2 罪經聲請法院裁定應執行有期徒刑3 年9 月確定後，經
    移送接續執行，並經依中華民國96年罪犯減刑條例聲請本院
    以96年度聲減字第1457號裁定就本院93年度訴字第1324號刑
    事判決部分，減為有期徒刑6 月，並與本院94年度訴字第82
    4 號刑事判決部分，定應執行有期徒刑3 年3 月確定後，於
    97年6 月18日因縮短刑期假釋出監，並於98年3 月7 日假釋
    期滿而視為因減刑而赦免。其前於92年間因施用毒品案件，
    經本院以92年度毒聲字第124 號裁定送勒戒處所觀察、勒戒
    後，認無繼續施用毒品之傾向，於92年2 月14日觀察、勒戒
    執行完畢釋放，經臺灣彰化地方法院檢察署檢察官以92年度
    毒偵字第319 號為不起訴處分確定；復於前揭觀察、勒戒執
    行完畢釋放5 年內，於93年間因連續施用第1 級毒品案件，
    經本院於93年6 月9 日以93年度訴字第525 號刑事判決判處
    有期徒刑10月，並於93年6 月29日確定。詎其不知悔改，明
    知海洛因業經公告為毒品危害防制條例第2 條第2 項第1 款
    所列管之第1 級毒品，不得非法持有、施用，於前揭觀察、
    勒戒執行完畢釋放後5 年內，於93年間再犯施用毒品案件，
    經法院判處罪刑確定後，復另基於施用第1 級毒品海洛因之
    犯意，於99年1 月13日晚上10時許，在其位於彰化縣芳苑鄉
    ○○路21巷31號住處內，將海洛因摻入香菸內點燃吸用之方
    式，施用第1 級毒品海洛因1 次。嗣經警方於99年1 月15日
    晚上7 時55分，在彰化縣埔心鄉○○路與東明路132 巷口處
    ，因適見甲○○在車牌號碼S9—3687號自用小客車內形跡可
    疑而臨檢查獲，並於前揭車內扣得其所有供上開施用海洛因
    後所剩餘之第1 級毒品海洛因1 包（驗前重量0.3815公克，
    驗後重量0.3805公克；起訴書誤載為2 包），且於同日晚上
    11時49分採尿送驗後，始知上情。
二、案經彰化縣警察局溪湖分局報請臺灣彰化地方法院檢察署檢
    察官偵查起訴。
    理  由
一、本案被告甲○○所犯係死刑、無期徒刑、最輕本刑為3 年以
    上有期徒刑以外之罪，其於準備程序就前揭被訴事實為有罪
    之陳述，經受命法官告知簡式審判程序之旨，並聽取其與公
    訴人之意見後，本院認無不得或不宜改依簡式審判程序進行
    之處，爰依刑事訴訟法第273 條之1 第1 項、第284 條之1
    ，裁定本案由受命法官獨任進行簡式審判程序，合先敘明。
二、訊據被告對其於上揭時、地，施用第1 級毒品海洛因1 次之
    事實，於本院審理時坦承不諱（參見本院99年4 月9 日審判
    筆錄），且有扣案粉末1 包（驗前淨重0.3815公克，驗後淨
    重0.3805公克；起訴書誤載為2 包，業經公訴人於本院審理
    中更正），經送驗後係第1 級毒品海洛因，此有行政院衛生
    署草屯療養院99年1 月22日草療字鑑字第0990100118號鑑定
    書影本1 紙（參見本院卷宗）、扣案物品照片2 紙（參見臺
    灣彰化地方法院檢察署99年度毒偵字第145 號偵查卷宗第24
    頁）附卷可參；而該包海洛因係被告於犯罪事實欄一所示之
    施用海洛因後所剩餘，業經被告於本院審理中陳述明確。另
    查：
  (一)被告係於99年1 月15日晚上11時49分，經警方採集被告尿液
    送驗結果，呈嗎啡陽性反應，此有詮昕科技股份有限公司99
    年2 月1 日報告編號00000000號濫用藥物尿液檢驗報告及委
    託檢驗尿液代號與真實姓名對照認證單各1 份（參見同上偵
    查卷宗第20頁、第43頁）附卷可稽，足見被告確有施用第1
    級毒品海洛因之事實，應可認定。
  (二)按海洛因施用入人體後水解還原成嗎啡，再循嗎啡之代謝方
    式排出體外，業據行政院衛生署藥物食品檢驗局73藥檢壹字
    第030221號函說明綦詳，且依醫學臨床實驗及根據英國藥學
    會出版Isolation and Indentification of Drugs一書第2
    版載明：口服或注射海洛因後可快速吸收，並於血液中迅速
    代謝成6 —乙醯嗎啡，然後轉變成嗎啡；再毒品施用後於尿
    液、血液中可檢出之最大時限，與施用劑量、施用頻率、施
    用方式、施用者飲水量之多寡、個人體質、檢體收集時間點
    及所用檢測方法之靈敏度等因素有關，因個案而異，一般於
    尿液中可檢出之最大時限，古柯鹼為施用後1 至4 天、海洛
    因為2 至4 天、嗎啡為2 至4 天、大麻為1 至10天、安非他
    命為1 至4 天、甲基安非他命為1 至5 天、MDMA為1 至4 天
    、MDA 為1 至4 天、Ketamine為2 至4 天等語，業經行政院
    衛生署管制藥品管理局92年7 月23日管檢字第0920005609號
    函載明明確。是依上開說明，佐以被告前揭尿液檢驗報告，
    被告自白於前揭時間，有施用第1 級毒品海洛因1 次等語，
    核與前揭事證相符，應堪採信。
  (三)施用第1 、2 級毒品為犯罪行為，毒品危害防制條例第10條
    定有處罰明文。故施用第1 、2 級毒品者，依前揭規定本應
    科以刑罰。惟基於刑事政策，對合於一定條件之施用者，則
    依同條例第20條、第23條之規定，施以觀察、勒戒及強制戒
    治之保安處分。毒品危害防制條例於92年7 月9 日修正公布
    ，自93年1 月9 日施行，其中第20條、第23條將施用毒品之
    刑事處遇程序，區分為「初犯」及「5 年內再犯」、「5 年
    後再犯」。依其立法理由之說明：「初犯」，經觀察、勒戒
    或強制戒治後，應為不起訴處分或不付審理之裁定；經觀察
    、勒戒或強制戒治執行完畢釋放後，「5 年內再犯」者，因
    其再犯率甚高，原實施之觀察、勒戒及強制戒治既已無法收
    其實效，爰依法追訴或裁定交付審理。至於經觀察、勒戒或
    強制戒治執行完畢釋放後，「5 年後再犯」者，前所實施之
    觀察、勒戒或強制戒治已足以遮斷其施用毒品之毒癮，為期
    自新及協助其斷除毒癮，仍適用「初犯」規定，先經觀察、
    勒戒或強制戒治之程序。從而依修正後之規定，僅限於「初
    犯」及「5 年後再犯」二種情形，始應先經觀察、勒戒或強
    制戒治程序。倘被告於5 年內已再犯，經依法追訴處罰，縱
    其第3 次（或第3 次以上）再度施用毒品之時間，在初犯經
    觀察、勒戒或強制戒治執行完畢釋放5 年以後，已不合於「
    5 年後再犯」之規定，且因已於「5 年內再犯」，顯見其再
    犯率甚高，原實施觀察、勒戒或強制戒治，已無法收其實效
    ，即應依該條例第10條處罰（最高法院95年度第7 次刑事庭
    會議決議、最高法院97年度第5 次刑事庭會議決議要旨參照
    ）。經查，被告前於92年間因施用毒品案件，經本院以92年
    度毒聲字第124 號裁定送勒戒處所觀察、勒戒後，認無繼續
    施用毒品之傾向，於92年2 月14日觀察、勒戒執行完畢釋放
    ，經臺灣彰化地方法院檢察署檢察官以92年度毒偵字第319
    號為不起訴處分確定；復於前揭觀察、勒戒執行完畢釋放5
    年內，於93年間因連續施用第1 級毒品案件，經本院於93年
    6 月9 日以93年度訴字第525 號刑事判決判處有期徒刑10月
    ，並於93年6 月29日確定等情之事實，此有臺灣高等法院被
    告前案紀錄表、臺灣彰化地方法院檢察署刑案資料查註紀錄
    表各1 份附卷可參。被告前既曾因施用毒品案件，經觀察、
    勒戒後，復於觀察、勒戒執行完畢釋放後5 年內，再犯施用
    毒品罪，且經法院判處罪刑確定，被告於犯罪事實欄一所示
    時間再度施用海洛因之犯行等情，即非屬毒品危害防制條例
    第20條第3 項所定「5 年後再犯」之情形，檢察官逕行起訴
    ，要無不合。依前開說明，本案被告上開所為，係於觀察、
    勒戒執行完畢釋放後5 年內，再犯施用毒品罪，且經法院判
    處罪刑後，再度犯本案之毒品危害防制條例第10條第1 項施
    用第1 級毒品罪，本案事證明確，被告上開犯行，洵堪認定
    。
三、按海洛因為毒品危害防制條例第2 條第2 項第1 款所明定之
    第1 級毒品。核被告所為，係犯同條例第10條第1 項之施用
    第1 級毒品罪。被告持有第1 級毒品進而施用，持有之低度
    行為為施用之高度行為所吸收，不另論持有毒品之罪。又依
    赦免法第1 條明文，減刑係屬赦免之一種寬典，是被告之刑
    期因減刑條例實施而赦免，則其究否構成累犯，應自該赦免
    之翌日起算至本件犯罪行為時，是否在5 年以內為斷，並非
    按執行完畢之日期起算（最高法院84年度臺非字第94號判決
    要旨參照）。經查，被告曾於92年間因連續施用第1 級毒品
    案件，經本院以93年度訴字第525 號刑事判決判處有期徒刑
    10月確定；復於93年間因連續竊盜案件，經本院以93年度易
    字第654 號刑事判決判處有期徒刑9 月確定，上揭2 罪經聲
    請法院裁定應執行有期徒刑1 年6 月確定。又於93年間因連
    續施用第1 級毒品案件，經本院以93年度訴字第1324號刑事
    判決判處有期徒刑1 年確定；復於94年間因常業竊盜案件，
    經本院以94年度訴字第824 號刑事判決判處有期徒刑2 年10
    月確定後，前開2 罪經聲請法院裁定應執行有期徒刑3 年9
    月確定後，經移送接續執行，並經依中華民國96年罪犯減刑
    條例聲請本院以96年度聲減字第1457號裁定就本院93年度訴
    字第1324號刑事判決部分，減為有期徒刑6 月，並與本院94
    年度訴字第824 號刑事判決部分，定應執行有期徒刑3 年3
    月確定後，於97年6 月18日因縮短刑期假釋出監，並於98年
    3 月7 日假釋期滿而視為因減刑而赦免等情，此有臺灣高等
    法院被告前案紀錄表、臺灣彰化地方法院檢察署刑案資料查
    註紀錄表各1 份存卷可考，其受徒刑一部之執行而赦免後，
    於5 年內故意再犯本案有期徒刑以上之罪，應依刑法第47條
    第1 項之規定，論以累犯，並加重其刑。爰審酌被告施用毒
    品雖僅戕害己身健康，尚未對他人造成危害，且犯後已坦承
    犯行，然其前因施用毒品案件，經觀察、勒戒執行完畢釋放
    5 年內，再犯施用毒品罪，並由法院判處罪刑確定後，甫因
    中華民國96年罪犯減刑條例減刑出監，仍未能徹底戒絕毒品
    ，無視於國家對於杜絕毒品犯罪之禁令，猶未能深切體認毒
    品危害己身之鉅，復犯本案施用毒品罪，顯見其無戒毒悔改
    之意等一切情狀，量處如主文所示之刑。
四、又刑分主刑及從刑，主刑如不成立，從刑即失其附麗；沒收
    為從刑之一種，自應附隨於主刑存在，故毒品危害防制條例
    第18條第1 項所謂「查獲」之第1 、2 級毒品，係指經有罪
    判決事實欄認定與被告犯罪事實有關之毒品而言（最高法院
    98年度臺上字第7330號判決要旨參照）。經查，扣案之粉末
    1 包（驗前淨重0.3815公克，驗後淨重0.3805公克；起訴書
    誤載為2 包，業經公訴人於本院審理中更正），經送驗後係
    第1 級毒品海洛因，且係被告於犯罪事實欄一所示之施用海
    洛因後所剩餘，已如前述，且該包裝海洛因之塑膠袋均會有
    極微量海洛因殘留，亦經法務部調查局以93年3 月19日調科
    壹字第09300113060 號函釋明確，足徵業已無法與毒品析離
    ，均屬違禁物，不問是否屬於犯人所有與否，依毒品危害防
    制條例第18條第1 項前段規定，併予宣告沒收銷燬之。又鑑
    定耗損之毒品，既已滅失，即無庸併予宣告沒收銷燬，附此
    敘明。
據上論斷，應依刑事訴訟法第273 條之1 第1 項、第299 條第1
項前段，毒品危害防制條例第10條第1 項、第18條第1 項前段，
刑法第11條、第47條第1 項，判決如主文。
本案經檢察官邱鼎文到庭執行職務。
中    華    民    國    99    年    4     月    23    日
                  刑事第三庭          法  官  唐中興
以上正本證明與原本無異。
如不服本判決應於收受判決後10日內向本院提出上訴書狀，並應
敘述具體理由；其未敘述上訴理由者，應於上訴期間屆滿後20日
內向本院補提理由書（均須按他造當事人之人數附繕本）「切勿
逕送上級法院」。
中    華    民    國    99    年    4     月    23    日
                                      書記官  黃國源
【附錄本案判決論罪科刑法條全文】：
毒品危害防制條例第10條
施用第1級毒品者，處6月以上5年以下有期徒刑。
施用第2級毒品者，處3年以下有期徒刑。

司法院資訊處製作；財團法人民間司法改革基金會備份。
